臺灣嘉義地方法院交通事件裁定　　　　 96年度交聲字第195號
原處分機關　交通部公路總局嘉義區監理所嘉義市監理站
受處分人　　甲○○
即異議人
上列異議人因違反道路交通管理處罰條例案件，對於交通部公路
總局嘉義區監理所嘉義市監理站民國96年7月30日所為之裁決（
嘉監義裁字第裁76-L00000000號裁決書），聲明異議，本院裁定
如下：
    主  文
原處分撤銷。
甲○○不罰。
    理  由
一、原處分機關略以：異議人甲○○於民國96年6月7日7時30分
    許，駕駛車牌號碼2W-2558號自用小客車，在嘉義市○○路
    299號附近，因駕駛汽車肇事致人受傷逃逸之違規事實，經
    嘉義市警察局查獲舉發，異議人依限期提出申訴，經向原舉
    發機關查證違規屬實，該站遂於96年7月30日以嘉監義裁字
    第裁76-L00000000號，以異議人違反道路交通管理處罰條例
    第62條第4項之規定，裁處罰鍰新臺幣（下同）6千元，吊銷
    駕駛執照，1年內禁考，逾期則依違反道路交通管理事件統
    一裁罰標準表及裁決書處罰主文裁處，於法並無不合等語。
二、本件異議人則以：本人於96年6月7日7時30分許，駕駛車牌
    號碼2W-2558號自用小客車，途經嘉義市○○路299號無號誌
    交岔路口欲右轉時，遭同向後方機車騎士張志鴻搭載葉俊麟
    自右後側撞擊，異議人旋即下車察看，見對方有多處擦傷，
    欲送其就醫遭婉拒，經對方記下異議人之車牌號碼，並經其
    同意後始先行離去，此處理方式或許未臻完善，但自認已盡
    責，異議人自始至終絕無推諉卸責之心態，遑論有肇事逃逸
    之事實及意圖，全案並經臺灣嘉義地方法院檢察署檢察官以
    96年偵字第5629號為不起訴處分偵結足稽證明。爰聲明異議
    ，請求撤銷原處分等語。
三、按道路交通管理處罰條例第62條第3項、第4項規定：「汽車
    駕駛人駕駛汽車肇事致人受傷或死亡者，應即採取救護措施
    及依規定處置，並通知警察機關處理，不得任意移動肇事汽
    車及現場痕跡證據，違反者處新臺幣3千元以上9千元以下罰
    鍰。但肇事致人受傷案件當事人均同意時，應將肇事汽車標
    繪後，移置不妨礙交通之處所。」「前項駕駛人肇事致受傷
    而逃逸者，吊銷其駕駛執照；致人重傷或死亡而逃逸者，吊
    銷其駕駛執照，並不得再考領。」是汽車駕駛人除客觀上有
    逃逸之行為外，尚須對其肇事致人受傷或死亡之事實有違法
    之認識，及決意逃逸之故意，始足當之，合先說明。
四、經查：
  (一)異議人於96年6月7日7時30分許，駕駛車牌號碼2W-2558號自
    用小客車，沿嘉義市○區○○路由西往東方向行駛，途經學
    府路299號處無號誌交岔路口欲右轉時，同向後方適有張志
    鴻騎乘車牌號碼9GB-365號重型機車搭載葉俊麟行經該處，
    上揭2車不慎發生擦撞，致張志鴻、葉俊麟2人人車倒地，張
    志鴻因此受有右側大腿擦傷、雙側膝蓋挫擦傷、左手擦傷、
    右側手肘擦傷之傷害，葉俊麟因此受有左側膝蓋擦傷及雙手
    多處擦傷之傷害等情，此為異議人所不爭執，並經證人張志
    鴻、葉俊麟於警詢時證述屬實，另有道路交通事故調查報告
    表(一)、(二)、道路交通事故現場圖各1份、財團法人天主教聖
    馬爾定醫院診斷證明書2份、現場照片16張在卷可稽，是異
    議人駕駛汽車肇事致人受傷之事實，即堪認定。
  (二)本件原處分機關認異議人有於上揭時地肇事逃逸之情事，無
    非係以嘉義市警察局96年7月19日嘉市警交字第0960046545
    號函略以：異議人表示於機車騎士婉拒送醫後，其即駕車離
    開現場，肇事後未向警方報案處理，亦未留下個人資料給對
    方。張志鴻表示異議人敘述有急事後隨即駕車離開現場，異
    議人駕駛當時未有報案或留下個人資料以供協商。異議人涉
    肇事致人受傷，未能報警處理，且於雙方未取得和解下，即
    逕自駕車離去等語，為其主要論據。
  (三)查異議人對其於肇事後未採取救護措施，並通知警察機關處
    理，即駕車離去一節供認不諱，惟此僅能認定異議人於肇事
    後並未留在現場而離去之事實，尚無法以此推論異議人有肇
    事逃逸之故意。而異議人於偵查時供稱：「（有何意見？）
    ……我有下車查看，經告訴人2人同意我離去，我才離開現
    場的。……」等語，核與證人張志鴻、葉俊麟於偵查時指稱
    ：「（情形是如此？）是的，當時被告一直說他有急事，我
    們有應答說『嗯』，被告就走了。我們有記下被告的車號。
    」等語相符，並經本院調閱臺灣嘉義地方法院檢察署96年度
    偵字第5629號卷宗核閱無訛，是異議人既於肇事後下車查看
    ，並於徵得張志鴻、葉俊麟同意後始行離去，且經張志鴻、
    葉俊麟記下車牌號碼，尚難認異議人有肇事逃逸之故意。又
    異議人肇事逃逸之罪嫌，業經臺灣嘉義地方法院檢察署檢察
    官以96年度偵字第5629號認異議人罪嫌不足，而為不起訴處
    分確定，此有上開不起訴處分書及臺灣高等法院前案紀錄表
    各1份在卷可稽。是依卷附證據只能證明異議人有肇事後離
    去之事實，而不能以此逕認異議人有肇事逃逸之主觀上故意
    。此外，復查無其他積極證據足資證明，則本院尚未達到毫
    無合理懷疑而得確信其為真實之程度，尚難認定異議人有肇
    事逃逸之違規事實。
五、綜上所述，異議人既無肇事逃逸之違規行為，應認定其並未
    違反道路交通管理處罰條例第62條第4項之規定，原處分機
    關不察，遽依上揭規定，裁處異議人罰鍰6千元，並吊銷駕
    駛執照，1年內禁考，容有未洽。本件異議為有理由，依法
    應撤銷原處分，併諭知不罰。
六、據上論斷，應依道路交通管理處罰條例第87條第2項、道路
    交通案件處理辦法第20條，裁定如主文。
中　　華　　民　　國　　96　　年　　9 　　月　　20　　日
                        交通法庭  法  官   卓春慧
上列正本證明與原本無異。
如不服本裁定，應於裁定送達後5日內向本院提出抗告狀（應附
繕本）。
中　　華　　民　　國　　96　　年　　9 　　月　　20　　日
                                  書記官   汪淑菁
